【裁判字號】    98,易,51
【裁判日期】    980320
【裁判案由】    誣告
【裁判全文】
臺灣士林地方法院刑事判決
公  訴  人  臺灣士林地方法院檢察署檢察官
被      告  乙○○
上列被告因誣告案件，經檢察官提起公訴（97年度偵字第13855
號），本院判決如下：
    主  文
乙○○未指定犯人，而向該管公務員誣告犯罪，處拘役伍拾伍日
，如易科罰金，以新臺幣壹仟元折算壹日。
    事  實
一、乙○○明知其所有車牌號碼POA －096 號重型機車（下稱上
    開機車），係於民國97年8 月28日凌晨1 時10分許，在基隆
    市○○路60號前，因其酒後騎乘上開機車為警查獲，無故拒
    絕酒測，當場為警依法移置保管中，並未失竊。其為取回上
    開機車，竟基於未指定犯人而誣告犯罪之犯意，於97年9 月
    2 日下午1 時17分許，至臺北縣政府警察局汐止分局汐止派
    出所向警員報案，謊稱其所有之上開機車於97年8 月7 日晚
    間12時許，停放在臺北縣汐止市○○路○ 段430 號前，於同
    月8 日上午11時30分許發現失竊云云，未指定犯人而向該管
    公務員即警員誣告犯竊盜罪。嗣經警獲報後，循線調查，始
    查悉上情。
二、案經基隆市警察局第四分局報告臺灣基隆地方法院檢察署檢
    察官呈請臺灣高等法院檢察署令轉臺灣士林地方法院檢察署
    檢察官偵查起訴。
    理  由
壹、證據能力部分：
    本案所引用之供述及非供述證據，經本院依法踐行調查證據
    程序，檢察官及被告均不爭執各該證據之證據能力，且亦查
    無依法應排除其證據能力之情形，是後述所引用證據之證據
    能力均無疑義。
貳、實體部分：
一、訊據被告乙○○固對於上揭時、地，向臺北縣政府警察局汐
    止分局汐止派出所警員報案，稱伊所有之上開機車於97年8
    月7 日晚間12時許，停放在臺北縣汐止市○○路○ 段430 號
    前，而於同月8 日上午11時30分許發現失竊等情供承在卷，
    惟矢口否認有何未指定犯人誣告之犯行，辯稱：伊並無於97
    年8 月28日凌晨1 時10分許，在基隆市○○路60號前，因酒
    後騎乘上開機車為警查獲，警察進行酒測時伊是在基隆市○
    ○○路之住處內睡覺，而於97年8 月8 日伊朋友找伊出去玩
    ，玩回來後發現上開機車不見了，但後來伊因為女兒被認養
    ，心裏很難過，所以直到同年9 月2 日，伊才去警察局報案
    機車遺失云云。經查：
（一）上揭事實業據證人即查獲被告酒後駕車之警員甲○○於檢
      察官訊問、本院審理時均就伊於97年8 月28日凌晨1 時10
      分許，在基隆市○○路及新民路口實施路檢，被告看到實
      施路檢就將車子騎到安一路60號，伊過去盤查身分，當時
      被告說她什麼證件都沒有帶，問她車主是何人，被告說那
      是她的，伊用電腦查詢車主身分，被告當時有說她的身分
      資料，經核對與車主資料是一致的，而因被告過來時，有
      散發出酒味，伊要對被告實施酒測，被告說她不要測，伊
      等被告半小時後，就在現場製作紅單及扣車單，但是被告
      不簽，所以伊才開出酒測拒測之舉發違反道路交通事件通
      知單，並將被告騎乘之機車扣留保管，騎回中山派出所之
      過程結證甚詳在卷（見偵查卷第10頁、本院98年3 月6 日
      審判筆錄），且經證人即受理被告報案之警員盧俊良於檢
      察官訊問時結證稱：卷附臺北縣政府警察局汐止分局汐止
      派出所97年9 月2 日調查筆錄是伊製作，是被告向伊報案
      機車失竊，伊問被告失竊時為何未報案，被告說失竊前一
      天停放在那裏，然後去找朋友，隔天要牽車才發現不見，
      伊有陪被告到現場，沒看到那部機車，伊受理這個案件，
      打陳報單，當初伊沒有懷疑，依照一般機車失竊的程序處
      理等語（見同上偵查卷第9 頁），此外，復有基隆市警察
      局舉發違反道路交通管理事件通知單、酒精濃度測定紀錄
      表、基隆市警察局執行交通違規移置保管車輛收據、基隆
      市警察局第四分局中山派出所員警工作紀錄簿各1 紙；上
      開機車移置保管照片2 張；臺北縣政府警察局汐止分局汐
      止派出所97年9 月2 日調查筆錄、發生竊盜案件紀錄表、
      臺北縣政府警察局車輛協尋電腦輸入單及失車－唯讀案件
      基本資料各1 份在卷可稽。
（二）至被告雖以前揭情詞置辯，惟證人甲○○於本院審理時結
      證稱：被告的案例蠻特別，因看到警察就會閃到路邊的女
      性很少，伊認為被告很狡猾，且在旁邊等她半小時，讓她
      考慮是否接受酒測，所以印象深刻，伊可以認出被告。被
      告後來有到中山派出所說要來跟伊領車子，所以伊本身在
      開了違規通知單後有碰過被告一次，伊同事也有告訴伊有
      碰過被告，都是為了領車子的事等語明確（見本院同上審
      判筆錄），而佐以被告於本院審理時亦自承：伊於97年8
      月28日凌晨4 點，有到派出所領車，且伊於97年9 月1 、
      2 日，在中山派出所看過證人甲○○等節在卷，益徵證人
      甲○○上開所證應與事實相符，可以採取。再者，據被告
      所供伊曾於上揭時間至中山派出所領車之情節，亦足認被
      告於97年9 月2 日下午1 時17分許，至臺北縣政府警察局
      汐止分局汐止派出所向警員報案時，實明知上開機車並無
      遺失，而被告竟向該承辦警員謊稱其所有之上開機車於97
      年8 月7 日晚間12時許，停放在臺北縣汐止市○○路○ 段
      430 號前，於同月8 日上午11時30分許發現失竊云云，並
      製作報案筆錄，則其具有未指定犯人而誣告犯罪之犯意一
      節堪以認定。從而，被告上開所辯顯係事後卸責之詞，委
      無足取。
（三）綜上，本件事證明確，被告上揭犯行足可認定，應依法論
      科。
二、核被告乙○○所為，係犯刑法第171 條第1 項之未指定犯人
    誣告罪。爰審酌被告因酒後駕車為警依法移置保管上開機車
    ，竟向警方謊報上開機車失竊，未指定犯人而誣告犯罪，有
    害於司法偵查權之行使與發動，浪費司法資源，所為非是，
    ，及其犯罪動機、目的、手段、犯後態度、素行等一切情狀
    ，量處如主文所示之刑，並諭知易科罰金之折算標準，以示
    懲儆。至公訴人雖就被告求處有期徒刑4 月，惟審酌本件被
    告之具體犯罪情節及前揭各情，認公訴人上開求刑，尚嫌過
    重，而應以主文所示之刑為妥適，併予敘明。
據上論斷，應依刑事訴訟法第284 條之1 、第299 條第1 項前段
，刑法第171 條第1 項、第41條第1 項前段，刑法施行法第1 條
之1 第1 項、第2 項前段，判決如主文。
本案經檢察官余秉甄到庭執行職務。
中    華    民    國    98    年    3     月    20    日
                  刑事第七庭法  官  王美玲
以上正本證明與原本無異。
如不服本判決，應於收受送達後10日內向本院提出上訴書狀，其
未敘述上訴理由者，應於上訴期間屆滿後20日內向本院補提理由
書狀（均須按他造當事人之人數附繕本）。
                            書記官  蔡昀潔
中    華    民    國    98    年    3     月    20    日
附錄論罪科刑法條：
刑法第171條第1項：
未指定犯人，而向該管公務員誣告犯罪者，處一年以下有期徒刑
、拘役或三百元以下罰金。


司法院資訊處製作；財團法人民間司法改革基金會備份。
